臺灣彰化地方法院刑事判決　　　　　　 96年度簡上字第239號
上　訴　人　臺灣彰化地方法院檢察署檢察官
被　　　告　甲○○
上列上訴人因被告詐欺案件，不服本院九十六年度員簡字第四三
三號中華民國九十六年八月十日第一審簡易判決（原檢察官聲請
簡易判決處刑案號：九十六年度偵字第六四二三號），提起上訴
，本院管轄第二審合議庭判決如下：
    主  文
上訴駁回。
    事實及理由
一、本案經本院審理結果，認第一審判決認事用法及量刑均無不
    當，應予維持，並引用第一審判決書記載之事實、證據及理
    由（如附件，惟原審判決所引用之檢察官聲請簡易判決處刑
    書犯罪事實欄一、部分應增列「甲○○曾於九十二年間，因
    竊盜案件，經本院北斗簡易庭判處有期徒刑六月確定，甫於
    九十二年十二月二十三日執行完畢，竟不知悔改。」）。
二、本件上訴人即檢察官上訴意旨略以：本件被告犯後未與被害
    人和解，態度惡劣，毫無悔意，原審僅處有期徒刑六月，減
    為有期徒刑三月，顯然過輕，被害人實在難以心服，請求撤
    銷原判決，為被告更為適當合法刑度之判決等語。
三、訊據被告甲○○固對上開慶豐商業銀行帳戶為其以本人名義
    所開立及其有將該帳戶之存摺、印章、國民身分證影本及金
    融卡及密碼等物以郵寄方式交付予年籍不詳、綽號「楊董」
    之成年男子等情均坦承不諱，惟矢口否認有何幫助詐欺取財
    之犯行，辯稱：之前我是看廣告單說身分證可以借錢，我打
    電話過去，對方說要到我家看，對方說借錢沒有押身分證，
    他們要收利息是要我拿錢去農會直接匯入我的簿子就好了，
    他們說他們借那麼多人，所以要用我的簿子匯利息給他。當
    初是楊董載我去開戶及辦理轉帳，辦理完之後我就拿給他帳
    戶存摺、金融卡、密碼及印章、身分證影本。我拿給他這些
    資料之後，他拿給我新臺幣（以下同）二萬四千元，當初我
    也不知道我的帳戶會讓人家拿去作詐騙云云。經查：
（一）被害人乙○○因受詐騙致其所有之十七萬七千元存款匯入
      被告所開設之上開銀行帳戶內等情，已據證人即被害人乙
      ○○於警詢中指述綦詳，並有被害人之綜合存款存摺及慶
      豐商業銀行員林分行函覆之帳號所有人資料查詢及客戶歷
      史檔交易明細查詢各一份在卷可稽，足徵被告所申設之上
      開郵局帳戶，確遭詐騙集團成員作為實施詐欺取財之用。
（二）被告雖以前揭情詞置辯，然該帳戶係被告與「楊董」一起
      搭車至慶豐商業銀行員林分行申辦帳戶，被告於辦好帳戶
      後即將存摺、金融卡（含密碼）、印章及身分證影本交給
      「楊董」，「楊董」並給付二萬四千元予被告，而被告並
      不知自己在慶豐商業銀行員林分行所申辦之帳號為何，如
      何能按時將每月六千元之利息存入該戶頭讓「楊董」領取
      ，更何況被告亦坦承其從未將利息存入該帳戶讓「楊董」
      領取，足認「楊董」所給付之二萬四千元即係向被告購買
      該存摺之代價，否則被告均未按期給付利息，「楊董」怎
      可能均未向被告收取，且被告如果僅係向「楊董」借款三
      萬元，實無將銀行之存摺、印章及提款卡交給「楊董」之
      理，凡此種種均與常情有違，顯見被告應係將上開帳戶存
      摺、金融卡及密碼交予他人，作為詐騙集團向人詐財之匯
      款帳戶。
（三）另按刑法上之故意，分直接故意（確定故意）與間接故意
      （不確定故意），「行為人對於構成犯罪之事實，明知並
      有意使其發生者」為直接故意，「行為人對於構成犯罪之
      事實，預見其發生而其發生並不違背其本意者」為間接故
      意；一般人至金融機構開設帳戶並非難事，如非因財產犯
      罪等不法目的，依常情並無捨棄自己帳戶而迂迴以花費金
      錢或其他方法向無相當信賴關係之陌生人取得帳戶使用之
      理，且近年來以退稅或中獎等不實電話內容而詐欺取財之
      犯罪類型層出不窮，該等犯罪，多數均係利用他人帳戶作
      為詐欺所得財物之出入帳戶，業經媒體廣為披載，是依一
      般人通常之知識、智能及經驗，均已深知向陌生人購買、
      承租或其他方法取得帳戶之人，多係欲藉該帳戶取得不法
      犯罪所得，且隱匿實際身分，以逃避司法單位之追查，若
      此社會現實，恆係一般人本於日常生活經驗即可體察，被
      告對此自亦難諉為不知，故被告對於交付上開銀行帳戶之
      存摺、印章、金融卡與密碼予詐欺集團成員，導致該帳戶
      將來可能被用來作為詐欺取財等非法用途之工具乙節，應
      有所預見，且不違背其本意。是以，被告猶提供所有之上
      開帳戶予綽號「楊董」之詐欺集團成員使用，足認被告主
      觀上容任該詐欺集團將上開帳戶作為詐欺取財之指定帳戶
      使用，準此，被告確有幫助詐欺取財之不確定故意甚明。
（四）綜上所述，被告前揭所辯顯係事後飾卸之詞，均無足採。
      本案事證明確，被告犯行洵堪認定，應予依法論科。
四、按依社會常情，任何人均可辦理金融帳戶存摺使用，如無正
    當理由，實無借用他人存摺、提款卡、密碼使用之理，且金
    融存摺、提款卡及密碼亦事關個人財產權益之保障，其專有
    性甚高，除非本人或與本人親密關係者，難認有何理由可同
    時取得該存摺、提款卡及密碼；又自政府開放金融業申請設
    立後，金融機構大量增加，一般人申請存款帳戶極為容易且
    便利，除非活期存款帳戶使用人欲將帳戶充作犯罪之用，否
    則一般人正常使用以自己名義申辦之存款帳戶即可，並無使
    用他人帳戶之必要。況近來新聞媒體，對於不肖犯罪人士常
    使用他人存款帳戶後，再持以供作犯罪使用，藉此逃避檢警
    查緝之情事，亦多所報導；且一般人亦均有妥為保管及防止
    他人任意使用存摺、提款卡及密碼之認識，縱特殊情況偶需
    交付他人使用，亦必深入瞭解用途及合理性，始予提供，該
    等專有物品如落入不明人士手中，而未加以闡明正常用途，
    極易被利用為與財產有關之犯罪工具，此為吾人依一般生活
    認知所易於體察之常識，而對於非有正當理由，竟徵求他人
    提供帳戶者，客觀上可預見其目的，係供為某筆資金存入後
    ，再行領出之用意，一般人本於一般認知能力均易於瞭解，
    被告就銀行存款帳戶之申請使用細節，不可能諉為不知，被
    告係於可預見上揭銀行帳戶存摺、金融卡及密碼、印章提供
    予他人使用將幫助他人實施犯罪之情形下，仍將其銀行帳戶
    存摺、金融卡及密碼、印章交付綽號「楊董」之男子使用，
    顯有預見縱有人利用被告前揭銀行帳戶實施詐欺取財犯罪，
    以領取犯罪所得財物，避免遭查獲等情，亦不違背被告之本
    意至明。次按刑法關於正犯、從犯之區別，本院所採見解，
    係以其主觀之犯意及客觀之犯行為標準，凡以自己犯罪之意
    思而參與犯罪，無論其所參與者是否犯罪構成要件之行為，
    皆為正犯，其以幫助他人犯罪之意思而參與犯罪，其所參與
    者，苟係犯罪構成要件之行為，亦為正犯，必以幫助他人犯
    罪之意思而參與犯罪，其所參與者又為犯罪構成要件以外之
    行為，始為從犯（最高法院二十五年上字第二二五三號判例
    要旨參照）。是如未參與實施犯罪構成要件之行為，且係出
    於幫助之意思提供助力，即屬幫助犯，而非共同正犯，本案
    被告係基於幫助他人詐欺取財之犯意，提供上開帳戶存摺、
    提款卡及密碼、印章與綽號「楊董」之男子及其所屬之詐騙
    集團成員，意圖為自己不法之所有，詐欺被害人匯款至被告
    所提供之上揭帳戶，是被告顯係以幫助他人為詐欺取財犯罪
    之意思，其所參與者僅係提供前開存摺、提款卡及密碼、印
    章等資料，亦即參與犯罪構成要件以外之行為，依前開說明
    ，核係犯刑法第三十條第一項前段、第三百三十九條第一項
    之幫助詐欺取財罪，被告所辯顯係事後卸責之詞，不足採信
    。
五、按量刑之輕重係屬事實審法院得依職權自由裁量之事項，苟
    已斟酌刑法第五十七條各款所列情狀而未逾法定刑度，即不
    得遽指為違法。且在同一犯罪事實與情節，如別無其他加重
    或減輕之原因，下級審法院量定之刑，亦無過重或失輕之不
    當情形，則上級審法院對下級審法院之職權行使，原則上應
    予尊重（最高法院八十五年度台上字第二四四六號判決參照
    ）。原審以被告幫助詐欺取財事證明確，並審酌上開情狀及
    被告係累犯，據以論罪科刑，判處被告有期徒刑六月，並諭
    知易科罰金之折算標準，再因本件被告犯罪時間係在九十六
    年四月二十四日以前，所犯之罪，悉合於減刑條件，應依中
    華民國九十六年罪犯減刑條例第二條第一項第三款之規定，
    減其宣告刑二分之一，並諭知易科罰金之折算標準，核無不
    當，上訴人指摘原判決有量刑過輕之不當情事，請求撤銷原
    判決，為無理由，應駁回其上訴。
據上論斷，應依刑事訴訟法第四百五十五條之一第一項、第三項
、第三百七十三條、第三百六十八條，判決如主文。
本件經檢察官張聖傳到庭執行職務。
中　　華　　民　　國　　96　　年　　11　　月　　6 　　日
                        臺灣彰化地方法院刑事第二庭
                            審判長法官  石馨文
                            法      官  黃齡玉
                            法      官  尚安雅
以上正本證明與原本無異。
本件不得上訴。
中　　華　　民　　國　　96　　年　　11　　月　　7 　　日
                            書  記  官  洪年慶
